最高法院民事判決　　　　　　　九十六年度台上字第一００號
上　訴　人　台灣產物保險股份有限公司
法定代理人　乙 ○ ○
訴訟代理人　陳 峰 富律師
　　　　　　張簡勵如律師
　　　　　　林　　瑤律師
被 上訴 人　甲 ○ ○
上列當事人間請求損害賠償事件，上訴人對於中華民國九十五年
七月十一日台灣高等法院第二審更審判決（九十五年度重上更(二)
字第九號），提起上訴，本院判決如下：
    主  文
原判決關於駁回上訴人其餘上訴及該訴訟費用部分廢棄，發回台
灣高等法院。
    理  由
本件上訴人主張：被上訴人原為伊公司財務部經理，於民國八十
七年四月十七日依伊公司證券投資小組作業要點（下稱作業要點
）之規定，兼任證券投資小組委員，負責與小組其他委員研議公
司投資證券之事宜。詎被上訴人明知伊公司已出清上市公司訴外
人名佳利金屬工業股份有限公司（下稱名佳利公司）股票，竟未
依作業要點第四條第三項及第八項規定，事先呈報總經理高榮富
核定，即擅自於同年十月三十一日（下稱第一次）以每股價格新
台幣（下同）三十九元二角買入名佳利公司股票一千五百張，計
五千八百八十七萬七千八百零八元（內含手續費七萬七千八百零
八元）。又於同年十一月二日（下稱第二次）以每股價格三十六
元五角買入同一股票七百張，計二千五百五十八萬四千八百五十
三元（內含手續費三萬四千八百五十三元）。旋名佳利公司於同
年十一月九日爆發「地雷股」事件，其股票因而崩盤，並於同年
月二十三日受停止交易處分，至八十八年六月十日始恢復交易。
伊於恢復交易後陸續賣出一千四百七十張，所得不及當初買入價
格，受有三千九百十二萬七千九百十四元之損害，應係被上訴人
上開逾越權限之行為所致，伊依委任及侵權行為之法律關係，爰
先請求被上訴人賠償其中之二千萬元等情。求為命被上訴人給付
二千萬元，並加計法定遲延利息之判決（上訴人上開請求其中一
百三十二萬四千四百九十元本息，業受勝訴判決確定）。
被上訴人則以：上訴人並未實際執行系爭作業要點，其購買名佳
利公司股票，並無違背該要點之規定。且名佳利公司股票於八十
七年十一月四日及五日之成交量，分別為一千六百八十五張及一
千九百十五張，上訴人原得於該二日將第一次及第二次所買進股
票全部賣出，其未立即處理，所受損害，應自行負責等語，資為
抗辯。
原審以：上訴人主張之事實，業據提出人事資料卡、證券存摺明
細、合併買賣報告暨交割憑單及台灣證券交易所股份有限公司函
等件為證。被上訴人則以前揭情詞置辯。查系爭作業要點並未經
上訴人廢止適用，被上訴人為上訴人購買股票，自應受該要點之
拘束。該要點第四條第八項記載：「依照本公司（即上訴人）分
層負責明細表及本小組委員議決有關事項，每日買賣之上市股票
總金額在五千萬元以內授權財務部經理核定；但購入同一公司之
股票及公司債累計金額已達五千萬元以上者應先呈報總經理核定
，一億元以上應轉呈董事長核定」等語。被上訴人第一次以每股
三九點二元買進名佳利公司股票一千五百張，計五千八百八十七
萬七千八百零八元，已超過五千萬元，被上訴人未先呈報上訴人
公司總經理核定，就超額買入之八百八十萬元部分，因該股票於
八十七年十一月二十三日遭停止交易處分，致上訴人受有損害，
自應負賠償責任。又被上訴人既違反作業要點規定，上訴人理應
迅速處理，其於八十七年十一月四日應已注意名佳利公司股價下
跌為三三點三元，較被上訴人違規買入之股價為低，參以名佳利
公司股票當日成交股數為一百六十八萬五千二百五十股，上訴人
是日應可全數出售等情，爰以該日股價計算上訴人就上開八百八
十萬元股票，所受損害為一百三十二萬四千四百九十元。至被上
訴人第二次買入名佳利公司股票七百張，計二千五百五十八萬四
千八百五十三元，未達五千萬元，其未先呈報總經理核定，與上
開要點規定無違，上訴人主張被上訴人該次買入股票，亦係逾越
權限云云，為無可取。綜上所述，上訴人依委任及侵權行為之法
律關係，請求被上訴人給付一百三十二萬四千四百九十元，及加
付法定遲延利息，為有理由，應予准許；逾此範圍，為無理由，
應予駁回。因而將第一審所為上訴人全部敗訴之判決，一部予以
廢棄，改判命被上訴人給付上訴人一百三十二萬四千四百九十元
及其利息，並駁回上訴人其餘上訴。
查依系爭作業要點第八項規定，上訴人雖授與財務部經理每日買
賣上市股票之權限為五千萬元，但購入同一公司之股票及公司債
累計金額已達五千萬元以上，仍應先呈報總經理核定。被上訴人
第一次買進名佳利公司股票一千五百張，計五千八百八十七萬七
千八百零八元，第二次買入名佳利公司股票七百張，計二千五百
五十八萬四千八百五十三元，為原審認定之事實。被上訴人第二
次買入名佳利公司股票，連同第一次買進同一公司之股票累計金
額既已達五千萬元以上，上訴人主張被上訴人第二次買入名佳利
公司股票，未先呈報總經理核定，違反上開作業要點規定等語，
似非全然無據。原審就此未詳加審究，徒以被上訴人第二次買入
股票金額未達五千萬元，即認其未違反上開要點規定，不無可議
。次查，上訴人主張其於八十七年十一月三日始知悉被上訴人買
入系爭名佳利公司股票，當時尚不知該股票為地雷股，且被上訴
人違規買股票，伊需花時間調查，故未立即處分股票，該股票至
八十七年十一月九日才開始無量下跌等語（見原審更(二)卷第一四
二頁、一五一頁背面、一五二頁），攸關上訴人就損害之擴大是
否與有過失，及究應以何日之股價計算上訴人所受之損害額，係
屬重要之攻擊方法，原審就此並未調查審認，遽以八十七年十一
月四日名佳利公司之股價核算上訴人所受損害，並嫌速斷。上訴
論旨，指摘原判決其敗訴部分違背法令，求予廢棄，非無理由。
據上論結，本件上訴為有理由。依民事訴訟法第四百七十七條第
一項、第四百七十八條第二項，判決如主文。
中　　華　　民　　國　九十六　年　　一　　月　 十七 　日
                      最高法院民事第一庭
                          審判長法官  林　奇　福
                                法官  陳　國　禎
                                法官  陳　重　瑜
                                法官  陳　淑　敏
                                法官  葉　勝　利
      本件正本證明與原本無異
                                      書  記  官
中　　華　　民　　國　九十六　年　　一　　月　三十一　日
                                                      Ｋ
